【裁判字號】    97,訴,1236
【裁判日期】    980302
【裁判案由】    強盜等
【裁判全文】
臺灣桃園地方法院刑事判決              97年度訴字第1236號
公  訴  人  臺灣桃園地方法院檢察署檢察官
被      告  己○○
指定辯護人  本院公設辯護人甲○○
上列被告因強盜等案件，經檢察官提起公訴（97年度偵緝字第17
69號），本院判決如下︰
    主  文
己○○意圖為自己不法之所有，結夥三人以上，攜帶兇器，以強
暴至使不能抗拒，而取他人之物，處有期徒刑捌年，扣案之西瓜
刀貳把沒收。
    事  實
一、蔡木生（綽號佑哥）、呂佳璋（綽號璋哥）二人因缺錢花用
    ，而起意強盜丙○○所經營，位於桃園縣蘆竹鄉○○路○段
    二八三號之「瑋聯金屬企業有限公司」（下簡稱瑋聯公司）
    ，藉以牟取不法利益，其二人遂分頭邀得劉玉龍（綽號ＫＫ
    ）、吳承達（綽號阿達）、己○○、周世賢（綽號小黑）、
    勵傑凱（綽號阿凱）及李文治（綽號志哥）加入，八人共同
    意圖為自己不法之所有，基於強盜之犯意聯絡（蔡木生、劉
    玉龍、吳承達、周世賢、勵傑凱五人由本院另案以九十七年
    度訴字第一０七五號案件審理中，呂佳璋、李文治由檢察官
    另案偵辦），先由呂佳璋指示劉玉龍，於民國九十七年九月
    二十二日上午八時許，分兩次至桃園縣龜山鄉○○路五十八
    號「立即購五金行」內，向不知情之老闆李坤和購得五把客
    觀上足以傷害人之生命、身體，可供為兇器使用之西瓜刀作
    為犯案工具，迨劉玉龍購刀回來，再分頭於當日上午，約集
    在蔡木生位於桃園縣桃園市○○路八八八號八樓之八之砂石
    分類場辦公室內，計畫行事細節。迨商議妥當，蔡木生即於
    當日下午一時許，邀約丙○○至其上開砂石分類場洽談生意
    ，將丙○○支開，他方面呂佳璋則駕駛周世賢所提供，懸掛
    五六五九—ＭＺ號車牌之五一三三—ＭＶ號贓車（周世賢涉
    嫌收受贓物部分，由本院另案審理），附載周世賢、吳承達
    、己○○、勵傑凱及李文治五人，並攜帶上開五把新購之西
    瓜刀及呂佳璋自備之瓦斯槍一把，劉玉龍則獨自駕駛三四０
    ０—ＭＶ號自用小客車，七人結夥，分二車先後由蔡木生之
    砂石分類場出發，於當日下午一時二十分許，至上址丙○○
    之瑋聯公司前，由劉玉龍駕車在巷口把風，順勢阻擋其他車
    輛進出後，呂佳璋即駕車搭載周世賢、吳承達、己○○、勵
    傑凱及李文治五人，直接倒車駛入瑋聯公司內，呂佳璋留在
    車上接應，餘下周世賢等五人則均戴上口罩、鴨舌帽及手套
    ，各持一把西瓜刀，周世賢另攜帶上開呂佳璋提供之一把瓦
    斯槍下車，逕自衝入瑋聯公司辦公室內，吳成達持西瓜刀砍
    斷電話線，李文治則持西瓜刀勒令在場之瑋聯公司員工乙○○趴在地上，交出身上皮夾，勵傑凱則持西瓜刀揮砍另一名
    在場會計戊○○之辦公桌面，周世賢則持瓦斯槍朝天花板鳴
    槍示威，吳承達、己○○則恫令戊○○交付財物，並分頭搜
    刮辦公室內財物，以上開強暴方式，使乙○○、戊○○均不
    能抗拒，而任令己○○等人強行取去乙○○皮夾內之現金新
    臺幣（下同）三千五百元，及瑋聯公司之現金九萬六千二百
    元。事後，呂佳璋向周世賢收回瓦斯槍，並將劫得之贓款朋
    分予己○○等人花用，復指示周世賢將作案車輛原懸掛之五
    一三三—ＭＶ號車牌丟棄，另行掛上其他車牌，以掩人耳目
    ，周世賢乃遵呂佳璋之囑，將作案所用之鴨舌帽、口罩、手
    套及其中三把西瓜刀隨意丟棄在虎頭山山溝，原有之五六五
    九—ＭＺ號車牌則丟棄在中山高速公路南崁交流道前路段，
    另行懸掛０四九七—ＫＷ號車牌。嗣經警循線調查，先於九
    十七年九月二十三日下午四時許，在桃園縣龜山鄉○○村○○街九十巷三十一號前查獲劉玉龍之後，由劉玉龍帶領，於
    當日下午六時許，在台北縣林口鄉○○○路○段二七九號前
    查獲周世賢，另於上址二七九號八樓處查獲吳承達，並起出
    上開由周世賢改掛０四九七—ＫＷ號車牌之五一三三—ＭＶ
    號贓車一部，及周世賢藏放車內，未及丟棄之作案用西瓜刀
    二把，再循線通知蔡木生於當日晚間十時許，自行前往桃園
    縣政府警察局蘆竹分局到案，其後又循線於九十七年十月二
    十日下午三時三十分許，在台北縣板橋市○○街五十五號三
    樓拘提勵傑凱到案，己○○則於九十七年十二月二十二日上
    午十一時三十分許，自行向台北縣政府警察局土城分局投案
    ，呂佳璋、李文治現今仍在通緝中，尚未到案。
二、案經桃園縣政府警察局蘆竹分局移送臺灣桃園地方法院檢察
    署檢察官偵查起訴。
    理  由
一、後述證人、被害人於警詢及檢察官偵查中之證詞，雖均為被
    告以外之人於審判外所為之陳述，屬於傳聞證據，惟被告自
    始坦承犯罪，其與辯護人在本院準備程序中並均表示同意引
    用上開證據作為審判資料，對證據能力沒有意見等語，本院
    審酌上開警詢筆錄作成時之情況，認為均屬適當，依刑事訴
    訟法第一百五十九條之五第一項規定，應均有證據能力，而
    偵訊筆錄部分，證人等在陳述前均有依法具結，雖未經被告
    及其辯護人行使反對詢問權，惟事後被告與辯護人既同意引
    用為證據，且未請求傳喚上開證人，等若已放棄詰問權之行
    使，其採證過程已無瑕疵可指，且陳述內容均無顯不可信之
    情況，依刑事訴訟法第一百五十九條之一第二項規定，此部
    分偵訊筆錄亦有證據能力。至於後述之其餘證據依法原則上
    均有證據能力，被告與辯護人亦未對其證據能力有何抗辯，
    參酌最高法院九十七年度台上字第一０六九號判決意旨，此
    部分證據具有證據能力之法律依據，即不再贅。
二、訊據被告己○○坦承上揭強盜犯行不諱，核與被害人戊○○
    、丙○○、乙○○分別於警詢中指述之情節相符（九十七年
    度偵字第二０九六九號卷一第六十六頁、第七十四頁、第一
    三三頁），與共犯周世賢、劉玉龍、吳承達、勵傑凱分別於
    警詢及檢察官偵查中指述渠等之犯案情節，亦均相符（周世
    賢部分見九十七年度偵字第二０九六九號卷一第六頁、第一
    四一頁，同上卷二第二頁、第十八頁、第三十八頁，劉玉龍
    部分見同上卷一第十七頁、第一四八頁，同上卷二第三十六
    頁，吳承達部分見同上卷一第三十一頁、第一三六頁，同上
    卷二第三十八頁，勵傑凱部分見同上卷二第一二三頁、第一
    三八頁），而案發後搶匪遺留在現場之西瓜刀包裝套，係劉
    玉龍事前至桃園縣龜山鄉○○路九十八號「立即購五金行」
    向老闆李坤和所購，亦經李坤和於警詢中指述在卷（九十七
    年度偵字第二０九六九號卷一第八十頁），此外，警員在搶
    匪使用之五一三三—ＭＶ號自用小客車（查獲時已改掛０四
    九七—ＫＷ號車牌）右前車窗外側確實採得吳承達之左食指
    指紋，而該車原為丁○○所有，於九十七年八月十六日晚間
    九時許，在桃園縣蘆竹鄉○○路七十二號前失竊等情，除經
    證人丁○○於警詢中指述在卷以外（九十七年度偵字第二０
    九六九號卷一第七十八頁），並有內政部警政署刑事警察局
    九十七年十月七日刑紋字第０九七０一五０三三七號鑑驗書
    暨所附吳承達之指紋卡、桃園縣政府警察局蘆竹分局刑案現
    場勘察紀錄表、勘察採證同意書各一份，現場照片十八張附
    卷可稽（九十七年度偵字第二三一０六號卷第十六頁至第二
    十四頁），及丁○○出具之贓物領據一份存卷可查（九十七
    年度偵字第二０九六九號卷一第八十五頁），及西瓜刀二把
    扣案可資佐證，足認被告前揭自白屬實，可以採信。本件由
    蔡木生、呂佳璋居中策劃，劉玉龍購置作案所用之刀械，並
    由呂佳璋帶領被告與劉玉龍、吳承達、周世賢、勵傑凱、李
    文治七人現場實施強盜行為，事後並朋分贓款等情，已見前
    述，被告與蔡木生、呂佳璋、劉玉龍、吳承達、周世賢、勵
    傑凱、李文治八人間，就上揭強盜犯行有犯意聯絡及行為分
    擔，應為共同正犯，自堪認定，至於共犯蔡木生雖於警詢及
    檢察官偵查中否認上情（九十七年度偵字第二０九六九號卷
    一第一五三頁，同上卷二第四十頁），惟此應係其卸責之詞
    ，並不足採，併予敘明。綜上所述，本件事證明確，被告犯
    行已堪認定，應依法論科。
三、按刑法第三百二十一條第一項第四款所謂之「結夥三人」，
    以全體俱有犯意，並實施竊盜行為為要件，最高法院二十三
    年台上字第二七五二號判例可資參照，此與共同正犯著重在
    有犯意聯絡，故參與實施犯罪構成要件以外之行為，甚至僅
    參與事前謀議，而推由其中一部份人實施犯罪行為者，亦能
    成立共同正犯不同，準此，本件強盜共犯雖有被告與蔡木生
    、呂佳璋、劉玉龍、吳承達、周世賢、勵傑凱、李文治共八
    人，惟蔡木生既未實際前往現場強盜，依上說明，即不能將
    蔡木生計入本案強盜之結夥人數內，從而，本件結夥強盜之
    人數應僅有七人，又西瓜刀客觀上足以作為傷害人之生命、
    身體之兇器使用，應無疑問，是故，被告所為，係結夥三人
    以上，攜帶兇器強盜。核被告所為，係犯刑法第三百三十條
    第一項之結夥三人以上，攜帶兇器強盜罪。被告等同時強盜
    戊○○掌管下之瑋聯公司財物，及該公司員工乙○○皮夾內
    之現金，係以一個強盜行為，同時侵害二名被害人之財產及
    身體法益，為想像競合犯，應依刑法第五十五條規定從一重
    處斷（最高法院七十三年度第四次刑庭庭長會議決議參照）
    。被告與蔡木生、周世賢、劉玉龍、吳承達、勵傑凱、李文
    治、呂佳璋八人就上開強盜犯行間，有犯意聯絡及行為分擔
    ，均為共同正犯。爰審酌被告之前並無前科，有臺灣高等法
    院被告前案紀錄表一份附卷可稽，查無不良素行，其與呂佳
    璋等人糾眾結夥，光天化日下公然持刀、槍打家劫舍，毫無
    法紀觀念，對治安造成之衝擊，不難想見，渠等犯罪手法亦
    復可議，究其動機、目的，不過因缺錢花用，又懶於工作所
    致，均無可取，被害人瑋聯公司、乙○○所受之財物損失，
    本案無人傷亡，被告並非主謀，犯後又始終坦承犯行，態度
    尚稱良好等一切情狀，量處如主文所示之刑，以示懲儆。警
    員另案查扣之西瓜刀兩把係呂佳璋託劉玉龍購置所有，供犯
    本件強盜案所用之物，此經劉玉龍陳明在卷（九十七年度偵
    字第二０九六九號卷一第十九頁），應依刑法第三十八條第
    一項第二款規定沒收，其餘供被告等犯案所用之西瓜刀、瓦
    斯槍、口罩、手套等物，除瓦斯槍為呂佳璋事後取回，現今
    不知去向以外，餘物均已為周世賢丟棄，此經周世賢陳明在
    卷（同上卷一第八頁反面），應可認均已滅失，不再宣告沒
    收，附此敘明。
據上論斷，應依刑事訴訟法第二百九十九條第一項前段，刑法第
二十八條、第五十五條、第三百三十條第一項、第三十八條第一
項第二款，判決如主文。
本案經檢察官顏世翠到庭執行職務。
中    華    民    國    98    年    3     月    2     日
                刑事第五庭  審判長法  官   潘政宏
                                  法  官   張詠晶
                                  法  官   陳彥宏
以上正本證明與原本無異。
如不服本判決應於收受判決後10日內向本院提出上訴書狀，並應
敘述具體理由。其未敘述上訴理由者，應於上訴期間屆滿後20日
內向本院補提理由書(均須按他造當事人之人數附繕本)「切勿逕
送上級法院」。
                                  書記官   翁其良
中    華    民    國    98    年    3     月    6     日
論罪法條：刑法第330 條第1 項
中華民國刑法第330條
（加重強盜罪）
犯強盜罪而有第 321 條第 1 項各款情形之一者，處 7 年以上有
期徒刑。
前項之未遂犯罰之。


司法院資訊處製作；財團法人民間司法改革基金會備份。
